臺灣高雄地方法院刑事判決　　　　　　 95年度交訴字第230號
公　訴　人　臺灣高雄地方法院檢察署檢察官
被　　　告　己○○
上列被告因公共危險等案件，經檢察官提起公訴（95年度偵字第
22047 號），本院判決如下：
    主  文
己○○犯不能安全駕駛動力交通工具罪，處有期徒刑月；又犯
過失傷害罪，處有期徒刑月；又犯肇事致人傷害逃逸罪，處有
期徒刑拾月。應執行有期徒刑壹年貳月。
    事  實
一、己○○考領有普通大貨車駕駛執照，於民國95年2 月25日晚
    上某時許，其在高雄縣某處飲用高梁酒後，於同日晚上11時
    許，駕駛其母黃月華所有車牌號碼6K-2899 號自用小客車，
    先前往高雄縣仁武鄉文興5 巷33號辛○○住處搭載辛○○，
    後駕車至高雄縣大樹鄉○○○○○路與九堂路口處加油站，
    與丁○○駕駛之自小客車會合，會合後由丁○○駕車搭載甲○○，丙○○、辛○○則乘坐己○○所駕駛之前開小客車。
    之後己○○以行動電話與朋友聯絡，相約於高雄縣九曲堂火
    車站見面，5 人遂先至高雄縣大樹鄉某統一便利超商，己○○入內購得啤酒後，旋即帶至車上，將啤酒1 瓶一飲而盡，
    己○○因前已飲用高梁酒，復再飲用啤酒後，已不能安全駕
    駛動力交通工具，仍駕駛車牌號碼6K-2899 號自用小客車搭
    載辛○○（坐於右前座）與丙○○（坐於後座）上路，前往
    高雄縣九曲堂火車站，並與前來會合之葉忠憲所駕駛之小自
    客車，於高雄縣境內閒逛。己○○駕駛汽車，本應注意行車
    速度，應依速限標誌之規定，且遇轉彎處應減速慢行及汽車
    行駛時，駕駛人應注意車前狀況，而依當時天候晴、夜間有
    照明等情況，亦無不能注意之情狀，其竟疏未注意而超速行
    駛，且遇轉彎處未減速駕駛，反愈疾速行駛，復未注意車前
    狀況，於95年2 月26日凌晨2 時30分許，在行經高雄縣大樹
    鄉○○村○○路693 號前時，失控撞上路邊路燈，致其所駕
    駛上開自小客車車頭右方毀損，辛○○夾在車內而受有右肱
    骨骨折及左股骨粉碎性骨折。己○○駕車肇事致辛○○受傷
    後，因恐酒後駕車招致刑事責任，竟未救助辛○○及將辛○○送醫救治，在對丙○○、丁○○及甲○○告知「誰有駕照
    就先擋一下，我有喝酒所以要先走」後，即搭乘葉忠憲之車
    離去而逃逸。
二、案經辛○○訴請臺灣高雄地方法院檢察署檢察官偵查起訴。
    理  由
壹、程序部分（本案關於證據能力之認定）：
一、證人辛○○、丁○○、甲○○、丙○○於檢察官偵查中之證
    述，均有證據能力。
  (一)按被告以外之人於偵查中向檢察官所為陳述，除顯有不可信
    之情況者外，得為證據，刑事訴訟法第159 條之1 第2 項定
    有明文。偵查中對被告以外之人所為之偵查筆錄，或被告以
    外之人向檢察官所提之書面陳述，性質上均屬傳聞證據。惟
    現階段刑事訴訟法規定檢察官代表國家偵查犯罪、實施公訴
    ，依法其有訊問被告、證人及鑑定人之權，證人、鑑定人且
    須具結，而實務運作時，檢察官偵查中向被告以外之人所取
    得之陳述，原則上均能遵守法律規定，不致違法取供，其可
    信度極高，是除顯有不可性之情況者外，自得為證據。
  (二)證人辛○○、丁○○、甲○○、丙○○於檢察官偵查中之證
    述，性質上雖屬傳聞證據，惟係偵查中向檢察官所為之證述
    ，並經具結，且無顯有不可信之情況，衡諸上開規定，自具
    有證據能力。
二、證人辛○○於警詢中之陳述、辛○○所寫事故發生經過1 紙
    ，均有證據能力：
  (一)按被告以外之人（包括證人、鑑定人、告訴人、被害人及共
    同被告等）於審判外之陳述雖不符刑事訴訟法第159 條之1
    至之4 之規定，而經當事人於審判程序同意作為證據，法院
    審酌該言詞陳述或書面陳述作成時之情況，認為適當者，亦
    得為證據；當事人、代理人或辯護人於法院調查證據時，知
    有刑事訴訟法第159 條第1 項不得為證據之情形，而未於言
    詞辯論終結前聲明異議者，視為有前項之同意，同法第159
    條之5 定有明文。立法意旨在於傳聞證據未經當事人之反對
    詰問予以核實，原則上先予排除。惟若當事人已放棄反對詰
    問權，於審判程序中表明同意該等傳聞證據可作為證據；或
    於言詞辯論終結前未聲明異議，基於尊重當事人對傳聞證據
    之處分權，及證據資料愈豐富，愈有助於真實發見之理念，
    且強化言詞辯論主義，使訴訟程序得以順暢進行，上開傳聞
    證據亦均具有證據能力。
  (二)經查，證人辛○○於警詢中之陳述、辛○○所寫事故發生經
    過1 紙，其性質雖屬傳聞證據，且查無符合同法第159 條之
    1 至之4 之情形，然辛○○上開警詢筆錄內容及所寫發生經
    過之書面陳述，業經本院審理時予以提示並告以要旨，且各
    經檢察官及被告等人表示意見，當事人均未於言詞辯論終結
    前對上開證據表示異議，依上開規定，已擬制同意其有證據
    能力，本院審酌上開筆錄及書面陳述作成時之情況，認為以
    之作為本案之證據亦屬適當，自均具有證據能力。
貳、實體部分：
一、訊據被告己○○固坦承有於上揭時、地駕車搭載告訴人辛○○及有於轉彎處未減速慢行且超速行駛致告訴人辛○○受傷
    之過失傷害犯行，惟矢口否認有服用酒類不能安全駕駛動力
    交通工具及肇事逃逸犯行，並辯稱：途中伊有去統一超商，
    但沒有買酒，也沒有喝酒，車禍發生後，伊有下車幫忙拉告
    訴人下車，沒有逃跑，伊沒有酒後駕車及肇事逃逸犯行云云
    。惟查：
  (一)過失傷害部分：
  １、被告有超速行駛，且遇轉彎處未減速駕駛，復未注意車前
      狀況，於95年2 月26日凌晨2 時30分許，在行經高雄縣大
      樹鄉○○村○○路693 號前時，失控撞上路邊路燈，致其
      所駕駛上開自小客車車頭右方毀損，辛○○夾在車內而受
      有右肱骨骨折及左股骨粉碎性骨折等上揭事實，業據被告
      於警詢中坦承：伊有於95年2 月26日，在高雄縣大樹鄉○○村○○路693 號前發生交通事故及肇事當時車速約每小
      時70至80公里等語（見警卷第15頁）及於本院審理時坦承
      其有於上揭時、地駕駛車牌號碼6K-2899 號自用小客車搭
      載告訴人辛○○及有於轉彎處未減速慢行且超速行駛致告
      訴人辛○○受傷之過失傷害犯行等情不諱（見本院卷第20
      頁），核與證人即告訴人辛○○於警詢、檢察官偵查中之
      指訴及證述（見偵一卷第13、14頁、偵二卷第17至19頁）
      及證人丁○○、甲○○、丙○○於檢察官偵查中證述情節
      （見偵一卷第11、12頁）相符，並有國軍高雄總醫院95年
      3 月10日所出具關於辛○○傷勢之診斷證明書1 紙（見偵
      二卷第6 頁）、被告所書立內容記載「本人己○○於（民
      國）95年2 月26日，駕駛車牌6K-2899 號自用小客車在高
      雄縣大樹鄉九曲堂台21線九堂路與九大路交叉十字路口速
      邁加油站前，由於不當超速，發生事故致乘客辛○○嚴重
      受傷，此事件駕駛人己○○願意付乘客辛○○住院醫療費
      、復健費一切支出費用直到能夠正常工作為止，空口無憑
      ，立據為憑」之切結書1 紙（見偵二卷第7 頁）、高雄縣
      政府警察局仁武分局九曲派出所受理民眾報案紀錄表1 份
      （見偵二卷第34頁）附卷可憑，事證明確。
  ２、按行車時速不得超過五十公里；又行經設有彎道、坡路、
      狹路、狹橋、隧道、學校、醫院標誌之路段、道路施工路
      段、泥濘或積水道路、無號誌之交岔路口及其他人車擁擠
      處所，或因雨霧致視線不清或道路發生臨時障礙，均應減
      速慢行，作隨時停車之準備，道路交通安全規則第93條第
      1 項第1 款、第2 款分別定有明文。另按汽車行駛時，駕
      駛人應注意車前狀況及兩車併行之間隔，並隨時採取必要
      之安全措施，道路交通安全規則第94條第3 項亦規定甚詳
      。被告駕車時自應注意並遵守上述交通安全規則，且依當
      時天候晴、夜間有照明等情況，又無不能注意之情事，其
      竟疏未注意，而於轉彎處未減速慢行且超速行駛，復未注
      意車前狀況，致肇生本件車禍，其駕駛行為顯有過失。又
      告訴人因本件車禍致受有右肱骨骨折及左股骨粉碎性骨折
      之傷勢，亦有國軍高雄總醫院診斷證明書1 紙在卷可佐（
      見偵二卷第6 頁），是本件被告過失犯行與告訴人之傷害
      結果，具有相當因果關係，被告有過失傷害犯行，應堪以
      認定。
  (二)服用酒類不能安全駕駛而駕駛及肇事逃逸部分：
  １、被告酒後駕車及肇事致告訴人受傷後，惟恐酒後駕車招致
      刑事責任，在未救助告訴人及將告訴人送醫救治，對丙○○、丁○○及甲○○告知「誰有駕照就先擋一下，我有喝
      酒所以要先走」後，即搭乘葉忠憲之車離去而逃逸等情，
      業據證人即告訴人辛○○於檢察官偵查中證稱：被告去統
      一超商買啤酒，後來上車後他開1 罐來喝，他喝完啤酒後
      ，越開越快，我跟丙○○都叫他慢一點，他回答說車是我
      家的。車禍發生後我還有意識，被告沒有來查看我的情形
      ，我當時回頭看駕駛座已經沒有人，在我昏倒之前也沒有
      看到被告來查看我等語（見偵一卷第13、14頁偵訊筆錄）
      及於警詢時指訴：車禍發生之前，被告在高雄縣大樹鄉之
      統一超商買啤酒1 瓶，飲後才開車，撞擊高雄縣大樹鄉○○村○○路693 號前路燈後，我人夾在自小客車內，被告
      下車跑掉，是我朋友甲○○、丁○○看到我人夾在車內，
      將我救出，送我至高雄國軍總醫院開刀治療，事故後是對
      面加油站員工報案的，被告並未報案等語甚詳（見偵二卷
      第17至19頁警詢筆錄），並經證人丁○○於本院審理時證
      稱：95年2 月25日晚上，我開車載甲○○，被告開1 部，
      車內有辛○○、丙○○，另外1 部是被告的朋友所駕駛。
      我有親眼目睹被告喝酒，在等被告朋友的過程，被告有到
      統一超商買啤酒，有看到被告喝。被告的車發生車禍後，
      被告下車查看車子，告訴人還在車上，被告問我們何人有
      駕照，並說他有喝酒等一下警察來擋一下，我跟被告講說
      辛○○還在車上，車上也在冒煙，我跟甲○○合力把辛○○先拖出來，這時被告已經被他朋友載走了，是我跟甲○○用我的車把辛○○送去就醫，送到醫院有打電話跟被告
      說我把辛○○送到802 醫院，被告問有無警察在問辛○○
      怎麼受傷，被告說他會負責，希望不要報警。被告說車禍
      發生之後，有幫忙把告訴人拉出車外並不實在等語（見本
      院卷第50至54頁審判筆錄）及其於檢察官偵查中結證稱：
      車禍前有與被告、告訴人及丙○○一起前往統一超商，被
      告進去買啤酒，有發現被告車上有高梁，好像是在買啤酒
      前被告已經有喝高梁了。車禍發生後，被告沒有救告訴人
      ，一下車後就問我們何人有駕照，然後去查看他的車頭，
      沒有打電話報警或叫救護車，後來他的朋友就來載他走了
      。被告買啤酒前，他說話茫茫然等語（見偵一卷第12、13
      頁）；證人甲○○於本院審理時證稱：95年2 月25日當日
      有3 部車，我跟丁○○同車，1 部由被告駕駛，車內有辛○○、丙○○，另外1 部是被告的朋友駕駛，在途中有去
      統一超商，被告有買啤酒，有看到被告喝。被告撞車之後
      ，我們就停靠在旁邊，丙○○、被告自己下車，辛○○卡
      在車上，我跟丁○○合力把辛○○拉出來，被告沒有拉辛○○出來，被告就打電話叫同行的另外1 部車友人載他離
      開，被告離開前並問我們誰有駕照可以替他擋一下。是我
      跟丁○○送告訴人就醫，被告並未同車或尾隨在車後，在
      我們開車送告訴人就醫前，被告即已先行離去等語（見本
      院卷第66至70頁）及其於檢察官偵查中結證稱：車禍前有
      前往統一超商，被告進去買啤酒，有發現被告車上有高梁
      ，好像是在買啤酒前被告已經有喝高梁了。車禍發生後，
      被告沒有救辛○○，一下車後就問我們何人有駕照，然後
      去查看他的車頭，沒有打電話報警或叫救護車，後來他的
      朋友就來載他走了。被告買啤酒前，他狀態昏沈沈等語（
      見偵一卷第12、13頁）；證人丙○○於檢察官偵查中結證
      稱：95年2 月26日凌晨1 時許，在發生事故前，我坐在被
      告所駕車內讓被告載的時候，被告酒味就很重了。被告雖
      然可以對談，但看起來醉茫茫，開車時候感覺車搖來搖去
      。車禍發生之後，被告先下來看車，告訴人卡在車上，我
      跟丁○○跟甲○○合力將告訴人救出，當時被告在旁邊察
      看有無漏油，沒有跟我一起救告訴人，他很害怕車子爆炸
      就搭他朋友的車走了，我有聽到他說，怕酒測所以要先走
      等語甚詳（見偵一卷第11、12頁）。另於95年2 月26日凌
      晨，告訴人經送往國軍802 醫院治療，需要告訴人健保卡
      ，於當日凌晨4 點多，證人戊○○開車載被告到證人乙○○（即告訴人母親）住處時，被告下車時向證人乙○○要
      1 瓶礦泉水，且全身都是酒味，被告並告訴證人乙○○說
      要漱口，看能不能把酒味沖淡等情，亦經證人乙○○於本
      院審理時證稱明確在卷（見本院卷第55、56頁審判筆錄）
      。經核證人辛○○、丁○○、甲○○、丙○○上開證述之
      情互核相符一致，亦與證人乙○○證述被告於事故後仍全
      身酒味等情不悖，渠等上開證述，自堪信為真實。從而，
      被告有事實欄所載酒後駕車及於肇事致告訴人受傷後，惟
      恐酒後駕車招致刑事責任，在未救助告訴人及將告訴人送
      醫，在對丙○○、丁○○及甲○○告知「誰有駕照就先擋
      一下，我有喝酒所以要先走」後，即搭乘葉忠憲之車離去
      而逃逸等情，實屬灼然甚明，被告上開所辯：途中伊有去
      統一超商，但沒有買酒，也沒有喝酒，車禍發生後，伊有
      下車幫忙拉告訴人下車，沒有逃跑，伊沒有酒後駕車及肇
      事逃逸犯行云云，為犯後飾卸之詞，不足採信。
  ２、至證人戊○○於本院審理時雖證稱：車禍發生時，被告硬
      把門拉開把告訴人拉出來，被告上我的車時沒有聞到酒味
      ，是丁○○載告訴人先離開云云。惟查，證人戊○○於本
      件車禍事故發生後並未下車，且停在對向車道，距事故現
      場一條馬路等情，業據證人戊○○於本院審理時證稱在卷
      （見本院卷第47、48頁），則其是否確有目睹被告救助告
      訴人，自非無疑。又被告有酒後駕車及肇事致告訴人受傷
      後，惟恐酒後駕車招致刑事責任，在未救助告訴人下即逃
      逸等情，業據案發當日在現場之證人辛○○、丁○○、甲○○、丙○○等人證述詳確在卷，且上開證人證述之情節
      互核相符，堪以採信，已如前述，是證人戊○○上開證述
      ，與案發當日其他在場之證人證述不符，且佐以被告若果
      真係待丁○○開車將告訴人送醫後才離去，則其理應搭乘
      丁○○所駕汽車而隨車照顧告訴人，而非搭乘戊○○之車
      離去，更豈有需待丁○○來電通知始知告訴人送往何處救
      治之理，自堪認證人戊○○上開證述不實，係事後迴護被
      告之詞，不足採信。
  ３、本案雖因被告肇事後逃逸，致無法當場檢測被告飲酒後之
      酒精含量，然由證人丙○○於檢察官偵查中結證稱：95年
      2 月26日凌晨1 時許，在發生事故前，我坐在被告所駕車
      內，我讓被告載的時候，被告酒味就很重了。被告雖然可
      以對談，但看起來醉茫茫，開車時候感覺車搖來搖去等情
      （見偵一卷第11、12頁）及證人丁○○於檢察官偵查中結
      證稱：車禍前有與被告、告訴人及丙○○一起前往統一超
      商，被告進去買啤酒，有發現被告車上有高梁。好像是在
      買啤酒前被告已經有喝高梁了。被告買啤酒前，他說話茫
      茫然等情（見偵一卷第12、13頁），暨佐以證人辛○○於
      檢察官偵查中證稱：被告喝完啤酒後，愈開愈快等情（見
      偵一卷第13頁）及被告駕車超速行駛，於轉彎處未減速慢
      行，且衝撞路邊路燈發生本案交通事故，自堪認被告於先
      後飲用高梁、啤酒不同酒類後，其正常駕駛能力、注意力
      及反應判斷力，已因酒精作用而受影響，已達不能安全駕
      駛動力交通工具之程度無疑，是被告有服用酒類，不能安
      全駕駛動力交通工具而駕駛之犯行，洵堪認定。
  (三)綜上所述，被告上開所辯，為犯後飾詞卸責之詞，不足採信
    ，其有事實欄所載服用酒類不能安全駕駛動力交通工具而駕
    駛、過失傷害及肇事逃逸犯行，事證明確，犯行堪以認定，
    應予依法論科。
二、按行為後法律有變更者，適用行為時之法律。但行為後之法
    律有利於行為人者，適用最有利於行為人之法律，刑法第2
    條第1 項定有明文。另於比較時應就罪刑有關之共犯、未遂
    犯、想像競合犯、牽連犯、連續犯、結合犯，以及累犯加重
    、自首減輕暨其他法定加減原因（如身分加減）與加減比例
    等一切情形，本於統一性及整體性原則，綜其全部罪刑之結
    果而為比較（最高法院95年5 月23日第8 次刑事庭會議決議
    內容參照）。查被告行為後，如附表所示之法律業經變更，
    並於95年7 月1 日施行，玆經比較結果，裁判時法並未較為
    有利，從而應依刑法第2 條第1 項前段規定，適用行為時法
    。
三、核被告所為，係犯刑法第185 條之3 服用酒類不能安全駕駛
    動力交通工具而駕駛罪、同法第284 條第1 項前段過失傷害
    罪及同法第185 條之4 之肇事逃逸罪。被告上開所犯3 罪，
    犯意各別，行為互殊，應分論併罰。又被告酒醉駕車，因而
    致人受傷，依法應負過失傷害之刑事責任，是就其所犯過失
    傷害罪部分，應依道路交通管理處罰條例第86條第1 項規定
    ，加重其刑。爰審酌被告前無犯罪前科紀錄，有臺灣高等法
    院被告前案紀錄表1 份在卷可按，其酒後駕車，對一般往來
    之人車均產生高度危險性，又其違反道路交通安全規則之過
    失情節甚重，致告訴人受有事實欄所載非輕之傷勢，且於肇
    事致告訴人受傷後逃逸及其犯後否認犯行，仍未與告訴人達
    成和解，賠償損害及被告犯罪之動機、目的、手段、智識程
    度、生活狀況等一切情狀，分別量處如主文所示之刑，並定
    其應執行之刑，以資懲戒。
據上論斷，應依刑事訴訟法第299 條第1 項前段，道路交通管理
處罰條例第86條第1 項，刑法第2 條第1 項前段、第185 之3 、
第284 條第1 項前段、第185 條之4 、第51條第5 款，刑法施行
法第1 條之1 ，判決如主文。
本案經檢察官庚○○到庭執行職務。
中　　華　　民　　國　　96　　年　　5 　　月　　2 　　日
                  交通法庭審判長法　官  黃三友
                                法  官  林芳華
                                法  官  林永村
以上正本證明與原本無異。
如不服本判決，應於判決送達後10日內，向本院提出上訴狀。
中　　華　　民　　國　　96　　年　　5 　　月　　2   　日
                                書記官  李祥銘
附表：
┌──┬───────┬───────┬───────┬────┐
│比較│行為時法（95年│裁判時法（95年│比較結果      │備註    │
│內容│7 月1 日前之刑│7 月1 日生效之│              │        │
│    │罰法律）      │刑罰法律）    │              │        │
├──┼───────┼───────┼───────┼────┤
│刑法│罰金：（銀元）│罰金：新臺幣10│裁判時法罰金刑│        │
│第33│1 元以上。    │00元以上，以百│之最低度刑提高│        │
│條第│              │元計算之。    │為新臺幣1000元│        │
│5 款│              │              │。是以行為時法│        │
│    │              │              │較有利於被告。│        │
├──┼───────┼───────┼───────┼────┤
│定應│51條第5 款：宣│51條第5 款：宣│以行為時法較有│        │
│執行│告多數有期徒刑│告多數有期徒刑│利於被告。    │        │
│刑  │者，於各刑中之│者，於各刑中之│              │        │
│    │最長期以上，各│最長期以上，各│              │        │
│    │刑合併之刑期以│刑合併之刑期以│              │        │
│    │下，定其刑期。│下，定其刑期。│              │        │
│    │但不得逾20年  │但不得逾30年。│              │        │
├──┴───────┴───────┴───────┴────┤
│比較結果：                                                    │
│裁判時法並未較有利於被告。從而，應依刑法第2 條第1 項前段規定，│
│適用行為時之法律。                                            │
└───────────────────────────────┘
附錄本案論罪科刑之法條
中華民國刑法第185條之3
（重大違背義務致交通危險罪）
服用毒品、麻醉藥品、酒類或其他相類之物，不能安全駕駛動力
交通工具而駕駛者，處1 年以下有期徒刑、拘役或3 萬元以下罰
金。
中華民國刑法第284條
（過失傷害罪）
因過失傷害人者，處6 月以下有期徒刑、拘役或5 百元以下罰金
，致重傷者，處1 年以下有期徒刑、拘役或5 百元以下罰金。
從事業務之人，因業務上之過失傷害人者，處1 年以下有期徒刑
、拘役或1 千元以下罰金，致重傷者，處3 年以下有期徒刑、拘
役或2 千元以下罰金。
中華民國刑法第185條之4
（肇事遺棄罪）
駕駛動力交通工具肇事，致人死傷而逃逸者，處6 月以上5 年以
下有期徒刑。
